【裁判字號】    97,訴,3353
【裁判日期】    980105
【裁判案由】    違反毒品危害防制條例
【裁判全文】
臺灣彰化地方法院刑事判決              97年度訴字第3353號
公  訴  人  臺灣彰化地方法院檢察署檢察官
被      告  甲○○
                    (現於臺灣雲林第二監獄執行中 )
上列被告因違反毒品危害防制條例案件，經檢察官提起公訴（97
年度毒偵字第4279號），本院依簡式審判程序，判決如下：
    主  文
甲○○施用第一級毒品，累犯，處有期徒刑玖月。
    犯 罪 事 實
一、甲○○前於民國92年間，因施用毒品案件，經本院以92年度
    毒聲字第1233號裁定送觀察、勒戒後，於92年7月2日因無繼
    續施用毒品之傾向而執行完畢釋放，並由臺灣彰化地方法院
    檢察署檢察官以92年度戒毒偵字第1627號為不起訴處分確定
    。又於93年間，因連續施用第一級毒品案件，經本院以93年
    度訴字第548號刑事判決判處有期徒刑7月確定。經送監執行
    ，於94年3月9日縮刑期滿執行完畢。詎其仍不知悔改，復基
    於施用第一級毒品海洛因之犯意，於97年10月1日20時30分
    許，在其位於彰化縣員林鎮鎮○里○○路○段399-3號居所處
    ，以將海洛因摻水置於針筒內注射身體方式，施用第一級毒
    品海洛因1次。嗣經警方於97年10月2日9時10分許，在彰化
    縣員林鎮○○里○○路與浮圳巷口處，見其形跡可疑且神色
    慌張，於單純主觀上懷疑甲○○有違反毒品危害防制條例之
    犯行，惟未取得相關確切之根據之情形下，對甲○○詢問，
    甲○○即於前揭施用第一級毒品海洛因犯行，未為有偵查權
    限之機關或個人發覺前，主動向員警自首前開施用第一級毒
    品海洛因犯行，嗣後復自願接受裁判。
二、案經彰化縣警察局員林分局報請臺灣彰化地方法院檢察署檢
    察官偵查起訴，本院認有刑事訴訟法第273條之1第1項之情
    形，而改依簡式審判程序審理。
    理  由
一、按除被告所犯為死刑、無期徒刑、最輕本刑為3年以上有期
    徒刑之罪或高等法院管轄第1審案件者外，於刑事訴訟法第
    273 條第1項程序進行中，被告先就被訴事實為有罪之陳述
    時，審判長得告知被告簡式審判程序之旨，並聽取當事人、
    代理人、辯護人及輔佐人之意見後，裁定進行簡式審判程序
    ；除簡式審判程序及簡易程序案件外，第1審應行合議審判
    ，刑事訴訟法第273條之1第1項、第284條之1分別定有明文
    。本件被告甲○○所犯係死刑、無期徒刑、最輕本刑為3年
    以上有期徒刑或高等法院管轄第1審案件以外之罪，並於本
    院行準備程序時就被訴事實為有罪之陳述，本院合議庭依前
    揭規定，經評議結果，裁定改由受命法官獨任行簡式審判程
    序，先予敘明。
二、上揭事實，業據被告甲○○迭於本院行準備程序與審理時均
    坦承不諱，且其於97年10月2日所採取之尿液，經送鑑驗結
    果，確呈可待因、嗎啡陽性反應，此有彰化縣警察局員林分
    局委託檢驗尿液代號與真實姓名對照認證單及詮昕科技股份
    有限公司97年10月20日所出具之濫用藥物尿液檢驗報告各1
    紙附卷可稽，應認被告之自白應與事實相符，洵堪採信。次
    按毒品危害防制條例於92年7月9日修正公布，自93年1月9日
    施行，其中第20條、第23條將施用毒品之刑事處遇程序，區
    分為「初犯」及「5年內再犯」、「5年後再犯」。依其立法
    理由之說明：「初犯」，經觀察、勒戒或強制戒治後，應為
    不起訴處分或不付審理之裁定；經觀察、勒戒或強制戒治執
    行完畢釋放後，「5年內再犯」者，因其再犯率甚高，原實
    施之觀察、勒戒及強制戒治既已無法收其實效，爰依法追訴
    或裁定交付審理。至於經觀察、勒戒或強制戒治執行完畢釋
    放後，「5年後再犯」者，前所實施之觀察、勒戒或強制戒
    治已足以遮斷其施用毒品之毒癮，為期自新及協助其斷除毒
    癮，仍適用「初犯」規定，先經觀察、勒戒或強制戒治之程
    序。從而依修正後之規定，僅限於「初犯」及「5年後再犯
    」2種情形，始應先經觀察、勒戒或強制戒治程序。倘被告
    於5年內已再犯，經依法追訴處罰，縱其第3次（或第3次以
    上）再度施用毒品之時間，在初犯經觀察、勒戒或強制戒治
    執行完畢釋放5年以後，已不合於「5年後再犯」之規定，且
    因已於「5年內再犯」，顯見其再犯率甚高，原實施觀察、
    勒戒或強制戒治，已無法收其實效，即應依該條例第10條處
    罰（最高法院95年度第7次刑事庭會議決議）。查本件被告
    曾前因施用毒品案件，經本院以92年度毒聲字第1233號裁定
    送觀察、勒戒後，於92年7月2日因無繼續施用毒品之傾向而
    執行完畢釋放，並由臺灣彰化地方法院檢察署檢察官以92年
    度戒毒偵字第1627號為不起訴處分確定。再於93年間，因連
    續施用第一級毒品案件，經本院以93年度訴字第548號刑事
    判決判處有期徒刑7月確定（業已執行完畢）等情，有臺灣
    高等法院被告前案紀錄表及臺灣彰化地方法院檢察署刑案資
    料查註紀錄表各1份在卷足憑，而被告本件施用第一級毒品
    之犯行，雖係在前次觀察、勒戒執行完畢5年後所犯，惟被
    告於上開觀察、勒戒執行完畢5年內，曾因施用毒品案件經
    法院宣示判決並確定，已詳述如前，顯見其並非於觀察、勒
    戒執行完畢後5年內均無任何施用毒品之犯行，則依前揭決
    議，被告所為本件施用第一級毒品之犯行，已無「初犯」規
    定之適用，自毋須再重新施予觀察、勒戒或強制戒治之處遇
    程序，而應依毒品危害防制條例第23條第2項規定，直接訴
    追處罰。綜上所述，本件犯罪事證已臻明確，被告前開犯行
    確堪認定，應予依法論科。
三、核被告所為，係犯毒品危害防制條例第10條第1項之施用第
    一級毒品罪。被告為施用毒品而持有第一級毒品，其持有之
    低度行為應為施用之高度行為所吸收，不另論罪。再查被告
    曾受如犯罪事實欄所示之確定判決及有期徒刑之執行完畢，
    有臺灣彰化地方法院檢察署刑案資料查註紀錄表及臺灣高等
    法院被告前案紀錄表各1份附卷可稽，被告於受有期徒刑之
    執行完畢後，5年內再犯有期徒刑以上之罪，為累犯，應依
    刑法第47條第1項之規定加重其刑。另按對於未發覺之罪自
    首而受裁判者，得減輕其刑，刑法第62條前段定有明文。所
    謂自首，係以犯人在犯罪未發覺之前，向該管公務員申告犯
    罪事實，而受裁判為已足。且犯罪人在其犯罪未發覺前，向
    該管公務員告知其犯罪，不以自動到案向該管公務員告知為
    必要，即因其他犯罪受追問時，告知其未發覺部分之犯罪，
    而接受審判，仍不失為刑法上之自首。犯人在犯罪未發覺之
    前，向檢察官或司法警察官告知其犯罪，而不逃避接受裁判
    ，即與刑法第62條規定自首之條件相符，不以言明自首並願
    受裁判為必要，又該條所謂未發覺之罪，固非以有偵查犯罪
    權之機關或人員確知其人犯罪無誤為必要，而對於其發生嫌
    疑時，即得謂為已發覺；但此項對犯人之嫌疑，仍須有確切
    之根據得為合理之可疑者，始足當之，若單純主觀上之懷疑
    ，要不得謂已發生嫌疑。最高法院88年臺上字第210號判決
    、最高法院85年臺上字第4908號判決可資參照。本件被告於
    警方詢問其有無施用毒品之事，其係主動告知警方有施用毒
    品之犯行，有被告接受警詢之警詢筆錄及彰化縣警察局員林
    分局刑事案件報告書附卷可稽，足見承辦警員以口頭詢問被
    告有無涉犯施用海洛因毒品案件，而被告坦承有違犯該犯行
    前，僅係承辦警員主觀上單純之懷疑，直至被告坦承犯案後
    ，始可謂有確切之根據得為合理之可疑及已發生嫌疑之程度
    ，依首揭最高法院判決意旨，應認為被告在承辦警員詢問有
    無涉犯本件施用海洛因毒品案件時，被告坦認違犯本件犯行
    ，應不失為刑法上之自首，爰依刑法第62條前段自首之規定
    減輕其刑，並依法先加重後減輕之，附此敘明。爰審酌被告
    前有施用毒品之不良素行，歷經觀察、勒戒及有期徒刑之執
    行程序後，仍未能徹底戒絕毒品，顯見其意志不堅，惟念其
    施用毒品乃自戕一己之身體健康，尚未危害他人，且犯後坦
    承犯行，暨其施用毒品之犯罪動機、目的、手段及其智識程
    度、生活狀況等一切情狀，量處如主文所示之刑。
據上論斷，應依刑事訴訟法第273條之1第1項、第299條第1項前
段，毒品危害防制條例第10條第1項，刑法第11條前段、第47條
第1項、第62條前段，判決如主文。
本案經檢察官紀雅惠到庭執行職務。
中    華    民    國    98    年    1    月    5    日
                  刑事第二庭  法  官  羅  永  安
以上正本證明與原本無異。
如不服本判決應於收受判決後10日內向本院提出上訴書狀，並應
敘述具體理由；其未敘述上訴理由者，應於上訴期間屆滿後20日
內向本院補提理由書（均須按他造當事人之人數附繕本）「切勿
逕送上級法院」。
中    華    民    國    98    年    1     月    5     日
                              書記官  魏  嘉  信
附錄本案論罪科刑法條全文：
毒品危害防制條例第10條
施用第一級毒品者，處 6 月以上 5 年以下有期徒刑。
施用第二級毒品者，處 3 年以下有期徒刑。


司法院資訊處製作；財團法人民間司法改革基金會備份。
